臺灣彰化地方法院北斗簡易庭民事判決
110年度斗簡字第204號
原      告  胡進福  
訴訟代理人  胡達仁律師(法扶律師)
複代理人    張嘉明  
被      告  胡國信  
            卓麗娟  
上列當事人間債務人異議之訴事件，本院於民國111年2月15日言
詞辯論終結，判決如下：
    主　　文
臺灣彰化地方法院一○九年度司執字第二六九八三號給付扶養費
強制執行事件對原告所為之強制執行程序應予撤銷。
被告不得執臺灣臺中地方法院一○七年度家親聲字第五八九號民
事裁定、臺灣臺中地方法院一○八年度家親聲抗字第八三號民事
裁定及確定證明書為執行名義對原告為強制執行。
訴訟費用由被告負擔。
    事實及理由
一、本件被告乙○○於原告起訴時，原為未滿20歲之未成年人，而
    由其法定代理人代理為訴訟行為。嗣於訴訟繫屬中，被告乙
    ○○已成年取得訴訟能力，其法定代理人之法定代理權亦因而
    消滅，原告具狀聲明由被告乙○○本人承受訴訟，依民事訴訟
    法第170條、第175條第1項、第176條規定，於法並無不合，
    應予准許。
二、原告主張：
　㈠被告以臺灣臺中地方法院107年度家親聲字第589號裁定、108
    年度家親聲抗字第83號裁定及確定證明書（下合稱系爭裁定
    ）為執行名義，聲請對原告為強制執行，請求原告給付被告
    甲○○代原告墊付被告乙○○新臺幣（下同）333,247元及自民
    國107年8月7日起至清償日止按年息5%計算之利息扶養費用
    、請求原告應自系爭裁定確定之日起至被告乙○○成年之日止
    ，按月於每月15日前給付被告乙○○8,000元扶養費，經本院
    民事執行處以109年度司執字第26983號給付扶養費強制執行
    事件（下稱系爭執行事件)受理。
　㈡被告上開對原告請求給付對被告乙○○扶養費及被告甲○○代原
    告為墊付被告乙○○扶養費用之債權，業經原告提起分配剩餘
    財產之訴，於臺灣臺中地方法院106年度家訴字第79號、臺
    灣高等法院臺中分院109年度家上字第117號民事確定判決（
    下稱系爭判決）中，被告甲○○向原告行使抵銷權，請求抵銷
    上開扶養費及代墊扶養費，經系爭判決認定相互抵銷結果，
    原告尚對被告甲○○有2,528,573元之剩餘財產分配請求權，
    故被告對原告之上開扶養費及代墊扶養費業經抵銷而消滅，
    被告不得對原告聲請強制執行，因此，依法提起債務人異議
    之訴，請求撤銷系爭執行事件之強制執行程序及被告不得再
    持系爭裁定對原告再聲請為強制執行等語。並聲明：如主文
    第1項、第2項所示。
三、被告則陳述：對於原告上開主張並無意見等語。
四、本院之判斷：
  ㈠按執行名義成立後，如有消滅或妨礙債權人請求之事由發生
    ，債務人得於強制執行程序終結前，向執行法院對債權人提
    起異議之訴，強制執行法第14條第1項前段定有明文。而所
    謂消滅債權人請求之事由，例如清償、提存、抵銷、免除、
    混同、債權讓與、債務承擔、更改、消滅時效完成、解除條
    件成就、契約解除或撤銷、另訂和解契約，或其他類此之情
    形(最高法院98年度台上字第1899號判決意旨參照)。
  ㈡本件被告以系爭裁定為執行名義，聲請對原告為強制執行，
    現由本院以系爭執行事件執行中等情，業據本院調閱系爭執
    行事件卷宗查明屬實，是系爭執行事件之強制執行程序尚未
    終結，原告提起本件債務人異議之訴，於法無違，應予准許
    。
  ㈢經查，原告與被告甲○○前因請求分配剩餘財產事件，經臺灣
    高等法院臺中分院109年度家上字第117號民事事件即系爭判
    決審理時，原告原得請求被告甲○○給付剩餘財產差額為3,14
    8,559元，惟被告甲○○依系爭裁定主張抵銷，經系爭判決認
    定，被告甲○○得主張之抵銷債權，為被告甲○○為原告代墊之
    333,247元及自107年8月7日起至110年11月30日止按年息5%
    計算之利息55,310元扶養費，及代原告墊付被告乙○○扶養費
    用231,429元即系爭裁定第2項所示請求原告應自系爭裁定確
    定之日起至被告乙○○成年之日止，按月於每月15日前給付被
    告乙○○8,000元扶養費，而對原告享有231,429元之不當得利
    請求權(系爭裁定第2項係諭知原告應自系爭裁定確定之日起
    至被告乙○○成年之日止，按月於每月15日前，給付被告乙○○
    8,000元，但被告甲○○已為原告代墊此部分扶養費，故被告
    甲○○此部分代墊扶養費231,429元，亦可與原告向被告甲○○
    請求給付剩餘財產差額債權為抵銷)合計619,986元(計算式
    ：333,247元+55,310元+231,429元＝619,986元)，而相互抵
    銷結果，被告甲○○仍應給付原告2,528,573元等情，此有系
    爭裁定及系爭判決書影本附卷可稽，且為被告所不爭執。則
    依上開說明，足認原告業已將系爭執行事件中對被告之上開
    代墊扶養費及扶養費全數抵銷清償完畢，被告自不得再行請
    求強制執行。從而，原告主張系爭執行名義成立後，有消滅
    被告對其請求之事由發生，系爭執行事件之強制執行程序應
    予撤銷，即屬有據。
五、綜上所述，原告依據強制執行第14條第1項規定請求撤銷系
    爭執行事件之強制執行程序，及被告不得執系爭裁定為執行
    名義對原告為強制執行，為有理由，應予准許。
六、本件事證已臻明確，兩造其餘之攻擊防禦方法及所提證據，
    於判決結果不生影響，爰不一一論述。
七、就訴訟費用之部分，依民事訴訟法第110條之規定，訴訟救
    助之效力，並未免除訴訟費用之負擔，則受救助人依同法第
    78條以下之規定，應負擔訴訟費用時，自應仍命受救助人負
    擔（最高法院26年鄂上字第78號判決意旨參照）。本件原告
    先前雖經本院以109年度斗救字第12號裁定准予訴訟救助，
    准許原告暫免繳交裁判費用，惟因原告係受勝訴判決，故應
    依民事訴訟法第78條、第85條第1項前段規定，定訴訟費用
    之負擔如主文第3項所示。
中　　華　　民　　國　　111 　年　　3 　　月　　29　　日
                  臺灣彰化地方法院北斗簡易庭
                              法  官 楊鑫忠
以上正本係照原本作成。
如對本判決不服提起上訴，應於送達後20日內，向本院提出上訴
狀並表明上訴理由(須按對造人數附繕本) 。
中　　華　　民　　國　　111 　年　　3 　　月　　29　　日
                              書記官  張清秀